【裁判字號】    97,交聲,1740
【裁判日期】    970710
【裁判案由】    聲明異議
【裁判全文】
臺灣臺中地方法院交通事件裁定        97年度交聲字第1740號
原處分機關  交通部公路總局臺中區監理所豐原監理站
聲明異議人
即受處分人  甲○○
上列聲明異議人因違反道路交通管理處罰條例案件，對於交通部
公路總局臺中區監理所豐原監理站於民國九十七年六月二日所為
之豐監稽違字第裁６３－ＧＥ0000000號處分，聲明異議
，本院裁定如下：
    主  文
異議駁回。
    理  由
一、原處分機關略以：聲明異議人即受處分人甲○○（下稱受處
    分人）於民國九十七年四月二十八日下午三時四十分許，駕
    駛車牌號碼１９８０一ＬＤ號自用小客車，在臺中市○○路
    一七三之十號前，因汽車駕駛人駕駛汽車肇事，無人受傷或
    死亡而未依規定處置逃逸之違規，經臺中市警察局第六分局
    交通分隊依違反道路交通管理處罰條例第六十二條第一項舉
    發，受處分人於限期內到案申訴，原處分機關遂於九十七年
    六月二日以豐監稽違字第裁６３－ＧＥ0000000號裁
    決書，裁處罰鍰新臺幣（下同）三千元，並吊扣駕駛執照一
    個月及施以道安講習，於法並無不合等語。
二、聲明異議意旨略以：車禍當時雙方都駛離現場，龔玉菁即事
    故他方當事人係事後去報案，而其沒有報案係因不知道對方
    車牌號碼，又舉發之警員於車禍當時也沒有到現場，是車禍
    後隔天才通知其去警察局，並立即舉發其有上揭違規情事，
    故對該舉發不服，爰聲明異議，請求撤銷原處分云云。
三、按汽車駕駛人駕駛汽車肇事，無人受傷或死亡而未依規定處
    置者，處一千元以上三千元以下罰鍰；逃逸者，並吊扣其駕
    駛執照一個月至三個月；汽車駕駛人違規肇事受吊扣駕駛執
    照處分，應接受道路交通安全講習，道路交通管理處罰條例
    第六十二條第一項、第二十四條第一項第一款分別定有明文
    。又該條例第六十二條第一項所謂「依規定處置」，係指依
    道路交通事故處理辦法第三條第四款「不得任意移動肇事車
    輛及現場痕跡證據。但無人傷亡且車輛尚能行駛，或有人受
    傷且當事人均同意移置車輛時，應先標繪車輛位置及現場痕
    跡證據後，將車輛移置不妨礙交通之處所」及第五款「通知
    警察機關。但無人受傷或死亡且當事人當場自行和解者，不
    在此限」。是以，汽車駕駛人駕駛汽車發生交通事故，如無
    人傷亡且車輛尚能行駛者，不論其責任之歸屬為何，應先標
    繪車輛位置及現場痕跡證據後，將車輛移置不妨礙交通之處
    所；而在無人受傷或死亡之情形，除當事人間當場自行和解
    者外，仍應通知警察機關。
四、受處分人固對於其於上開時、地駕駛車牌號碼１９８０一Ｌ
    Ｄ號自用小客車之事實並不爭執，並有原舉發機關掣開之違
    反道路交通管理事件通知單及裁決書存卷可稽，然仍以上開
    情詞置辯。惟查：
（一）受處分人於九十七年四月二十八日下午三時四十分許，駕
      駛車牌號碼１９８０一ＬＤ號自用小客車，在臺中市○○
      路一七三之十號前，因汽車駕駛人駕駛汽車肇事，無人受
      傷或死亡而未依規定處置逃逸之事實，經臺中市警察局第
      六分局查證明確，有該分局九十七年五月二十三日中分六
      警交第０９７００１７９６１號函一份在卷可稽，是受處
      分人駕駛汽車肇事，無人受傷或死亡而未依規定處置逃逸
      之違規事實，堪可認定。
（二）受處分人雖辯稱：當時雙方都駛離現場，且舉發之警員當
      時也沒有到現場，是車禍隔天才舉發其有上揭違規情事云
      云，惟證人龔玉菁即事故他方當事人於本院調查時到院具
      結證稱：其記得於九十七年四月二十八日下午三時三十分
      許，在臺中市○○路與黎明路口附近，其在內車車道，駕
      駛車牌號碼為Ｎ４－４２７２號自用小客車，對方從外側
      車道要變換車道到內側車道，擦撞到其駕駛之自用小客車
      前方右側，當時對方沒有停車，其為了要確認車牌，所以
      在後面追趕對方的車輛，看清楚對方車牌號碼後，在敦化
      路口迴轉到現場，等員警來現場處理，其在被擦撞時就先
      請其先生報警，其看到對方車牌號碼為１９８０－ＬＤ號
      ，是白色ＳＯＬＩＯ的車輛等語（見本院九十七年七月八
      日訊問筆錄第四頁）。此與受處分人於九十七年四月二十
      九日談話紀錄中陳稱：其是斜著插入車道內，之後其就聽
      到碰撞聲及喇叭聲，後來其就繼續開車沒有下車處理等情
      相符。又證人乙○○即當時舉發之臺中市警察局第六分局
      交通分隊警員於本院調查時亦具結證稱：上揭違規事件是
      其同事李建民在現場處理，他返隊之後交由其處理，當時
      這案件現場的受害人龔玉菁有記下對方車牌號碼，所以其
      通知該車車主即受處分人來第六分局交通分隊處理，受處
      分人在交隊分隊也表示有這起車禍，但她沒有做處置就離
      開，所以依規定告發本案等語綦詳（見本院九十七年七月
      八日訊問筆錄第二頁），並有證人乙○○於本院九十七年
      七月八日訊問時所庭呈之道路交通事故現場圖、臺中市警
      察局Ａ３類道路交通事故調查報表、臺中市○○○○○道
      路交通事故肇事逃逸追查表、臺中市○○○○道路交通事
      故補充資料表各一份、臺中市○○○道路交通事故談話紀
      錄表二份及臺中市○○○道路交通事故照片共十一紙附卷
      可憑。是警方於事故發生後立即到現場採證，而受處分人
      前開所辯，顯屬事後卸責之詞。此外，受處分人亦不否認
      其確有於上開時、地與證人龔玉菁所駕駛之車輛發生擦撞
      後，並未停留現場做任何處置，亦未留下任何聯絡之方式
      ，即逕自駕車離去等情，故受處分人於上開無人受傷或死
      亡之交通事故發生後，確未依道路交通事故處理辦法第三
      條第四款、第五款規定，採取標繪位置、痕跡證據及通知
      警察等必要措施；且其未依規定處置，復未待交通事故處
      理人員到場即自行離去，自屬肇事逃逸無疑。從而，證人
      乙○○警員在受處分人駕駛汽車肇事，無人受傷或死亡而
      未依規定處置逃逸之情況下舉發，自符合上開法律之規定
      。
（三）綜上，受處分人確有汽車駕駛人駕駛汽車肇事，無人受傷
      或死亡而未依規定處置逃逸，而違反道路交通管理處罰條
      例第六十二條第一項之情事，洵堪認定。原處分機關援引
      首揭規定，對於受處分人裁處罰鍰三千元，並吊扣駕駛執
      照一個月及施以道安講習，並無違誤。從而，本件聲明異
      議為無理由，應予駁回。
據上論斷，應依道路交通管理處罰條例第八十七條第二項、道路
交通案件處理辦法第十九條，裁定如主文。
中    華    民    國    97    年     7    月    10    日
                  交通法庭  法  官  楊真明
上正本證明與原本無異
如不服本裁定應於送達後五日內向本院提出抗告狀（須附繕本）
。
                            書記官  呂苗澂
中    華    民    國    97    年     7    月    10    日


司法院資訊處製作；財團法人民間司法改革基金會備份。
